【裁判字號】    99,民著訴,18
【裁判日期】    990817
【裁判案由】    侵害著作權有關財產權爭議
【裁判全文】
智慧財產法院民事判決
                                    99年度民著訴字第18號
原      告  得利影視股份有限公司
法定代理人  甲○○
訴訟代理人  丙○○
被      告  乙○○
上列當事人間侵害著作權有關財產權爭議事件，本院於民國99年
7 月19日言詞辯論終結，判決如下：
    主  文
被告應給付原告新臺幣壹萬捌仟壹佰伍拾元，及自民國98年11月
13日起至清償日止按週年利率百分之五計算之利息。
訴訟費用由被告負擔。
本判決第1 項得假執行。但被告如於執行標的物拍定、變賣或物
之交付前，以新臺幣壹萬捌仟壹佰伍拾元預供擔保，得免為假執
行。
    事實及理由
一、程序方面：
  (一)被告經合法送達，未於言詞辯論期日到場，核無民事訴訟法
    第386 條所列各款情形，應依原告之聲請，由其一造辯論而
    為判決。
  (二)按訴狀送達後，原告不得將原訴變更或追加他訴，但請求之
    基礎事實同一，或擴張或減縮應受判決事項之聲明，或不甚
    礙被告之防禦及訴訟之終結者，不在此限，民事訴訟法第25
    5 條第1 項第1 款、第2 款、第3 款、第7 款分別定有明文
    。查原告原起訴請求新臺幣（下同）1,600,000 元本息（見
    臺灣士林地方法院98年度審附字第388 號刑事卷卷第1 頁）
    ，嗣於99年7 月19日當庭減縮請求18,150元本息（見本院卷
    第37頁之言詞辯論筆錄），被告於當日雖未到庭表示意見，
    然原告請求之基礎事實同一，僅減縮應受判決事項之聲明，
    且不甚礙被告之防禦及訴訟之終結，依首揭規定，自應予准
    許。
二、原告聲明求為判決：(一)被告應給付原告18,150元，及自起訴
    狀繕本送達翌日（即98年11月13日）起至清償日止按週年利
    率5%計算之利息。(二)願供擔保，請准宣告假執行。並主張：
    「黑色星期五」、「變形金鋼2 」、「怪獸大戰外星人」、
    「天外奇蹟」、「崖上的波妞」、「冰原歷險記3 」、「博
    物館驚魂夜」、「口是心非」之視聽著作（下稱系爭8 部影
    片），業經著作權人專屬授權予原告，被告散布侵害上開視
    聽著作財產權之光碟重製物，侵害原告著作財產權，業經臺
    灣士林地方法院98年度審易字第2019號刑事判決確定在案。
    爰依著作權法第88條第2 項第1 款前段規定，以原告於市場
    上銷售價格每部影片DVD 550 元乘以查獲片數33片，請求被
    告賠償18,150元。
三、原告主張其為系爭8 部影片之專屬被授權人，以每片550 元
    之價格銷售合法影片光碟DVD ，詎被告基於意圖營利之概括
    犯意，自98年7 月24日下午7 時許起，在臺北縣淡水鎮○○
    路沙崙夜市攤位，陳列擅自重製系爭8 部影片之盜版光碟33
    片及其他盜版光碟，並以每片DVD 每片100 元之代價，販售
    予不特定之人牟利，嗣於同日下午8 時10分許，為警查獲，
    並扣得上開系爭8 部影片之盜版光碟33片等物，並經臺灣士
    林地方法院於同年12月16日以98年度審易字第2019號刑事判
    決認定構成著作權法第91條之1 第3 項、第2 項之明知係侵
    害著作財產權之重製光碟而散布罪，並處有期徒刑8 月，緩
    刑3 年，緩刑期間付保護管束，並應依執行檢察官之指示向
    公庫支付30,000元，且應向執行檢察官指定之公益團體、地
    方自治團體或社區提供120 小時之義務勞務，且告確定在案
    ，此經本院依職權調閱上開刑事案卷核閱屬實，且而被告對
    於上開原告主張之事實，已於相當時期受合法之通知，而於
    言詞辯論期日不到場，亦未提出準備書狀爭執，自堪信為真
    實。
四、得心證之理由：
  (一)按（第1 項）因故意或過失不法侵害他人之著作財產權或製
    版權者，負損害賠償責任，數人共同不法侵害者，連帶負賠
    償責任；（第2 項）前項損害賠償，被害人得依下列規定擇
    一請求：一依民法第216 條之規定請求，但被害人不能證明
    其損害時，得以其行使權利依通常情形可得預期之利益，減
    除被侵害後行使同一權利所得利益之差額，為其所受損害；
    二請求侵害人因侵害行為所得之利益，但侵害人不能證明其
    成本或必要費用時，以其侵害行為所得之全部收入，為其所
    得利益，著作權法第88條第1 項、第2 項定有明文。又（第
    1 項）損害賠償，除法律另有規定或契約另有訂定外，應以
    填補債權人所受損害及所失利益為限；（第2 項）依通常情
    形，或依已定之計劃、設備或其他特別情事，可得預期之利
    益，視為所失利益，民法第216 條亦有明文。再侵權行為賠
    償損害之請求權，乃在填補被害人之實際損害，而非更予以
    利益，故損害賠償以受有實際損害為成立要件，若絕無損害
    亦即無賠償之可言（最高法院19年上字第363 號民事判例參
    照）。民法第216 條所稱所受損害，即現存財產因損害事實
    之發生而被減少，屬於積極的損害；所稱所失利益，即新財
    產之取得，因損害事實之發生而受妨害，屬於消極的損害（
    最高法院48年臺上字第1934號判例參照）。是以所謂實際上
    之損害，並不以積極損害為必要，倘係消極損害亦該當之。
  (二)查原告於市場上係以每片550 元之價格銷售合法影片光碟DV
    D ，此即原告可得預期之利益，惟因被告對外銷售系爭8 部
    影片之盜版光碟，致原告因此喪失銷售合法影片光碟之利益
    ，而受有消極之損害，是以原告銷售合法影片光碟之價格，
    為其可得預期之利益，以此所失利益計算其因此所受之實際
    損害額，即屬適當。而被告陳列擅自重製系爭8 部影片之盜
    版光碟共33片，以每片550 元計算，原告此部分所失利益為
    18,150元（$550X33=$18,150 ）。故原告請求被告賠償18,1
    50元，及自起訴狀繕本送達翌日（即98年11月13日，見臺灣
    士林地方法院98年度審附字第388 號刑事卷第15頁）起至清
    償日止，依週年利率5%計算遲延利息，為有理由，應予准許
    。
  (三)至其餘之攻擊或防禦方法，及未經援用之證據，經本院斟酌
    後，認為均不足以影響本判決之結果，自無逐一詳予論駁之
    必要，併此敘明。
五、假執行之宣告：
    原告勝訴部分未逾500,000 元，爰依民事訴訟法第389 條第
    1 項第5 款規定，依職權宣告假執行，並依職權宣告被告得
    供擔保免為假執行。
六、訴訟費用負擔之依據：民事訴訟法第78條。
中    華    民    國    99    年     8    月   17     日
                    智慧財產法院第二庭
                                法  官  蔡惠如
以上正本係照原本作成。
如對本判決上訴，須於判決送達後20日之不變期間內，向本院提
出上訴狀。如委任律師提起上訴者，應一併繳納上訴審裁判費。
中    華    民    國    99    年     8    月   17     日
                                書記官  林佳蘋


司法院資訊處製作；財團法人民間司法改革基金會備份。
